臺灣新北地方法院板橋簡易庭小額民事判決
111年度板小字第215號
原      告  廖鋸賢  
訴訟代理人  廖泰山  
被      告  廖桂濱  

            廖中原  
上列當事人間請求返還不當得利事件，本院於民國111年3月8日
言詞辯論終結，判決如下：
    主      文
原告之訴駁回。
訴訟費用新臺幣1,000元由原告負擔。
    事實及理由
一、原告主張：原告委任代書吳泰山向被告及其他共有人提起請
    求分割共有物之訴，經臺灣雲林地方法院以108年度訴字第2
    03號判決在案，因而支出委任吳泰山出庭之費用、申請謄本
    費用、法院裁判費；另因被告未依臺灣雲林地方法院109年
    度家繼簡字第7號民事判決補償予廖鎮，吳泰山聲請假扣押
    暨強制執行孳生費用；又被告占用分割後之公用道路，原告
    委任吳泰山請求被告拆除，因而支出委任處理事務費用，原
    告以上為被告代墊共有土地分割登記、抵押權登記、強制執
    行費用各新臺幣(下同)50,000元，共計100,000元，被告迄
    未返還前開代墊款項。為此，爰依不當得利之法律關係，請
    求被告返還系爭款項等語。並聲明：被告應各給付原告50,0
    00元，及自支付命令送達翌日起至清償日止，按週年利率5%
    計算之利息。
二、被告則以：其等並未委託原告代為辦理任何事務，且當事人
    是否委請代書或律師為代理人，均無強制規定，另向地政機
    關申請辦理土地登記等事宜，亦未採行需以代書強制代理，
    故原告自行委託代書辦理登記、聲請強制執行及進行訴訟程
    序等所生之相關費用，應由其自行負擔。且就原告所提出前
    開臺灣雲林地方法院108年度訴字第203號判決、109年度家
    繼簡字第7號判決，兩造並非當事人，形式上亦難認原告得
    持之向其等主張權利等語，資為抗辯。並聲明：原告之訴駁
    回。
三、法院之判斷：
  ㈠按無法律上之原因而受利益，致他人受損害者，應返還其利
    益。雖有法律上之原因，而其後已不存在者，亦同，民法第
    179條定有明文。主張不當得利請求權之原告，係因自己之
    行為致造成原由其掌控之財產發生主體變動，則因該財產變
    動本於無法律上原因之消極事實舉證困難所生之危險自應歸
    諸原告，始得謂平。是以原告對不當得利請求權之成立要件
    應先負舉證責任，亦即原告必須證明其與被告間有給付之關
    係存在，且被告因其給付而受有利益以及被告之受益為無法
    律上之原因為足。又如受利益人係因給付而得利時，所謂無
    法律上之原因，係指給付欠缺給付之目的（最高法院91年度
    台上字第1673號判決、99年度台上字第1009號判決意旨參照
    ）。故主張該項不當得利請求權存在之原告，應舉證證明其
    與被告間有給付之關係存在及給付欠缺給付之目的，先予敘
    明。
  ㈡本件原告主張其委任代書廖泰山對被告等人提起分割共有物
    之訴，另請求被告拆除公用道路，而支付委任報酬100,000
    元與廖泰山等情，固據提出臺灣雲林地方法院108年度訴字
    第203號民事判決及收據為證，然本件既係由原告委託廖泰
    山進行訴訟暨處理土地紛爭，給付關係即係存在於原告與廖
    泰山之間，廖泰山所為勞務給付乃係為原告而為，而非給付
    予被告，難認被告因此受有何利益，被告自無不當得利之可
    言。又臺灣雲林地方法院108年度訴字第203號民事判決雖判
    決命被告應各分擔訴訟費用864分之50，然民事訴訟法規定
    可計入訴訟費用之項目，除裁判費外，尚包含同法第77條之
    23至第77條之25所定之費用，於上開範圍外費用，即非訴訟
    費用負擔範圍所許，原告主張被告於該案所應負擔之訴訟費
    用包含代書費用，容有誤會。
  ㈢原告另主張其因被告未依臺灣雲林地方法院109年度家繼簡字
    第7號判決給付補償金予廖鎮之繼承人，而委任廖泰山向法
    院對被告之財產聲請假扣押暨強制執行，然縱認原告此部分
    之主張為真，被告亦無何因原告之給付而受有利益之情事，
    準此，原告依不當得利之法律關係，請求被告給付委任費用
    ，於法未合，應予駁回。
四、綜上所述，原告依不當得利之法律關係，請求被告各給付原
    告50,000元及自支付命令繕本送達翌日起至清償日止，按週
    年利率5%計算之利息，為無理由，應予駁回。
五、本件事證已臻明確，兩造其餘之攻擊防禦方法及所提證據，
    於判決結果不生影響，爰不一一論列，併此敘明。
中　　華　　民　　國　　111 　年　　3 　　月　　29　　日
                  臺灣新北地方法院板橋簡易庭
                            法  官  施函妤
以上為正本係照原本作成。
如不服本判決，應於送達後20日內，向本院提出上訴狀並表明上
訴理由，如於本判決宣示後送達前提起上訴者，應於判決送達後
20日內補提上訴理由書（須附繕本）。
中　　華　　民　　國　　111 　年　　3 　　月　　30　　日
                            書記官  吳昌穆　　
附錄：
一、民事訴訟法第436條之24第2項：
    對於小額程序之第一審裁判上訴或抗告，非以其違背法令為
    理由，不得為之。
二、民事訴訟法第436條之25：
    上訴狀內應記載上訴理由，表明下列各款事項：
    (一)原判決所違背之法令及其具體內容。
    (二)依訴訟資料可認為原判決有違背法令之具體事實。
三、民事訴訟法第471條第1項：（依同法第436條之32第2項規定
    於小額事件之上訴程序準用之）
    上訴狀內未表明上訴理由者，上訴人應於提起上訴後二十日
    內，提出理由書於原第二審法院；未提出者，毋庸命其補正
    ，由原第二審法院以裁定駁回之。